【裁判字號】    98,台上,683
【裁判日期】    980220
【裁判案由】    強盜
【裁判全文】
最高法院刑事判決              九十八年度台上字第六八三號
上  訴  人  甲○○
                    之7號
            乙○○
上 列一 人
選任辯護人  朱立人律師
上列上訴人等因強盜案件，不服台灣高等法院高雄分院中華民國
九十七年九月十七日第二審判決（九十七年度上訴字第一一九五
號，起訴案號：台灣高雄地方法院檢察署九十六年度偵字第一五
二七四號），提起上訴，本院判決如下：
    主  文
原判決關於甲○○、乙○○部分撤銷，發回台灣高等法院高雄分
院。
    理  由
本件原判決維持第一審論處上訴人甲○○、乙○○犯結夥三人以
上攜帶兇器強盜罪刑之判決（甲○○累犯），駁回上訴人等在第
二審之上訴。固非無見。
經查：(一)、證人之證述，如無瑕疵可指，而就其他方面調查，又
與事實相符，其證述固未始不足採為判決之基礎，倘其證據之本
身尚有瑕疵，則在此瑕疵未予究明以前，遽採為有罪之根據，仍
難謂為適法。原判決認定乙○○有共同強盜之犯行，係依憑證人
許樂天於警詢供述「其遭強盜之現金新台幣三十萬元係友人集資
請託其批貨購買第一級毒品海洛因，其遂邀約被告乙○○共同販
賣毒品以賺取差價，並由被告乙○○尋找藥頭，故乙○○知悉其
身上懷有鉅款，嗣因乙○○打電話向其表示有急事，故其方折返
案發現場」（見警卷第五至八頁）等情，惟其主要論據之一。嗣
證人許樂天於第一審就該部分拒絕證言。再依卷內資料似無其餘
共同被告就乙○○有共同不法所有意圖之不利供述；則為證明許
樂天不利乙○○之供述確屬事實，即尚須另有其他必要之補強證
據，用以補足許樂天不利供述之證明力，始得採為斷罪資料。且
所謂之補強證據，則指除證人不利被告之供述外，其他足以證明
該供述之事實確具有相當程度真實性之證據而言，雖所謂補強證
據，非以事實之全部為必要，但亦須因補強證據與該項陳述之相
互利用，足使犯罪事實獲得確信者，始足當之。乃原判決未敘明
有何補強證據可資參照，堪認許樂天不利乙○○之供述確屬事實
，其查證未盡且理由欠備，遽行判決，難昭折服。(二)、刑法第三
百三十條規定「犯強盜罪而有第三百二十一條第一項各款……」
之加重強盜罪，其中第三百二十一條第一項第四款「結夥三人以
上而犯之者」係指實行犯罪之人確有三人以上，且均具刑事責任
能力而言。本件原判決事實欄記載「由甲○○自後方持其所有預
藏之小型西瓜刀抵住許樂天之左腰際，朱泰旭則以將許樂天夾於
腋下之黑色手提包強行取走等強暴方式，使許樂天不能抗拒而任
由朱泰旭將其夾於腋下之黑色手提包強行取走」（見原判決第二
頁最後二行至第三頁第一行），理由欄敘述「……，再由被告甲
○○、朱泰旭持刀於前往乙○○住處之路上埋伏並下手行搶，是
被告乙○○雖未親自下手為強盜之行為……」（見原判決第十五
頁第十九至二十一行），則乙○○似未實行強盜行為。如原判決
事實記載與理由說明為正確，第一審就上訴人等之犯行認係構成
犯「結夥三人以上攜帶兇器強盜罪」，原審未加糾正，予以維持
，自有判決理由矛盾之違法。以上或為上訴意旨所指摘，或為本
院得依職權調查之事項，應認原判決關於甲○○、乙○○部分有
發回更審之原因。
據上論結，應依刑事訴訟法第三百九十七條、第四百零一條，判
決如主文。
中    華    民    國  九十八  年    二    月   二十   日
                      最高法院刑事第六庭
                          審判長法官  洪  清  江
                                法官  韓  金  秀
                                法官  李  錦  樑
                                法官  陳  國  文
                                法官  黃  正  興
      本件正本證明與原本無異
                                      書  記  官
中    華    民    國  九十八  年    三    月    四    日
                                                      Ｑ


司法院資訊處製作；財團法人民間司法改革基金會備份。
